---
title: "Fe-BR: Repositório Brasileiro de Dados de Ferro do Solo"
---

## CONTRIBUIR

<br>

## Como Participar

Você pode participar contribuindo com quaisquer dados de conteúdo de ferro do solo, seja qual for o método
analítico usado, a forma e profundidade de amostragem, ou a localização geográfica das amostras analisadas. O
único requisito é que os dados sejam fruto de suas atividades e/ou estejam sob sua responsabilidade. Veja
[aqui](data.html) os conjuntos de dados já disponíveis no Fe-BR!

Você também pode participar ajudando no processamento dos dados, corrigindo inconsistências, revisando nosso
trabalho, encontrando coordenadas espaciais, enviando sugestões e, é claro, divulgando nosso projeto entre
seus colegas. Você pode, inclusive, fazer da sua participação em nosso projeto o seu próprio projeto de
pesquisa -- trabalho de conclusão de curso, monografia, dissertação, tese. Veja a 
[lista](https://goo.gl/tVC8dH) de conjuntos de dados que ainda precisam ser processados ou entre em
<a href="mailto:fe-br@googlegroups.com">contato</a> conosco para saber mais sobre as 
[oportunidades](publications.html) de pesquisa.

<!-- [desafios](https://goo.gl/7GegQH) -->

<br>

## Forma de Submissão

Antes de preparar seu conjunto de dados para submissão, recomendamos que você leia atentamente as diretrizes
abaixo e, caso restarem dúvidas, veja a lista de [perguntas mais frequentes](faq.html) ou entre em
<a href="mailto:fe-br@googlegroups.com">contato</a> conosco.

A forma de submissão preferencial dos dados é via planilha eletrônica. Para isso, preparamos um ***modelo de
planilha eletrônica*** usando os padrões internacionais da [WoSIS](http://www.isric.org/data/wosis) e que 
contém estrutura compatível com a estrutura do próprio Fe-BR. Versões para usuários de LibreOffice 
(formato ODS) e Microsoft Office (formato XLSX) podem ser descarregadas de:

* LibreOffice: http://www.ufsm.br/febr/templates/template.ods
* Microsoft Office: http://www.ufsm.br/febr/templates/template.xlsx

Uma versão Google Sheets da planilha eletrônica modelo, onde você pode fazer comentários e sugerir alterações,
está disponível no seguinte endereço:

* https://drive.google.com/drive/folders/0B7xsLbrOA23oWjdISS0tazliMVk?usp=sharing

A planilha eletrônica possui cinco abas:

* `README`: Aqui você encontra informações gerais sobre o preenchimento das demais abas.
* `dataset`: Nesta aba você inclui as informações necessárias à identificação do conjunto de dados. São 19 os
  campos a ser preenchidos, mas você tem liberdade para acrescentar quaisquer informações que julgar
  pertinente. Essas informações são necessárias para garantir a apropriada citação do conjunto de dados no 
  futuro.
* `observacao`: Aqui você fornece informações sobre as observações do solo, tais como as coordenadas
  geográficas, a data de observação e a classificação do solo. Note que o termo `observacao` é usado aqui
  fazendo referência à qualquer tipo de observação do solo, seja um perfil ou uma tradagem ou amostragem da
  camada superficial.
* `camada`: Nessa aba você insere os dados das camadas ou horizontes amostradas e onde o conteúdo de ferro
  tenha sido determinado. Qualquer método analítico é aceito, sendo sua responsabilidade a apropriada 
  identificação e descrição dos mesmos tanto nesta aba como na aba `metadado`.
* `metadado`: Aqui você encontra a definição e descrição dos campos das abas `observacao` e `camada`.
  
Você verá em cada uma das abas da planilha eletrônica o símbolo `(...)`. Esse símbolo indica a posição da aba
em que você pode adicionar informações adicionais relacionadas ao conteúdo da respectiva aba. Entre em 
<a href="mailto:fe-br@googlegroups.com">contato</a> caso você tenha dúvidas sobre como inserir informações
adicionais.

<!-- 
Mais detalhes sobre o preenchimento da planilha eletrônica podem ser encontrados no livro do Fe-BR disponível  
em https://samuel-rosa.github.io/febr-book/.
-->

<br>

## Métodos Analíticos

A identificação dos dados de conteúdo de ferro na aba `camada` é feita usando símbolos que se referem ao tipo
de extrator ou complexante usado e ao método de determinação. Esse tipo de identificação é importante por dois
motivos:

1. Para que você possa informar dados do conteúdo de ferro de uma mesma amostra de solo obtidos usando 
diferentes métodos analíticos.
2. Para que nós possamos organizar apropriadamente os dados no repositório de dados com vistas a sua posterior
harmonização.

Por exemplo, é comum determinar o conteúdo de ferro do solo extraído com oxalato ácido de amônio e
citrato-ditionito-bicarbonato a fim de quantificar o grau de cristalinidade dos óxidos de ferro no solo, 
usando como método de determinação a espectrometria de absorção atômica. Nesse caso, a identificação é feita 
usando os símbolos `fe_oxalato_eaa` e `fe_ditionito_eaa`, respectivamente. Já o nome `fe_sulfurico_eaa` 
refere-se ao conteúdo de ferro determinado por espectrometria de absorção atômica no extrato de solução de
ácido sulfúrico.

```{r, echo=FALSE}
mtd <- 
  function (symbol, method) {
    data.frame(Código = symbol, Descrição = method)
  }
```

Abaixo são apresentados os códigos indicados para os principais extratores e complexantes e métodos de
determinação. Note que nossas listas de códigos não são exaustivas. Entre em 
<a href="mailto:fe-br@googlegroups.com">contato</a> conosco caso você use métodos analíticos diferentes 
daqueles apresentados aqui para que possamos definir os códigos mais apropriados. Lembre que o sucesso de 
nosso projeto depende da sua colaboração!

```{r, echo=FALSE}
method <-
  rbind(
    mtd("`aquaregia`",   "Ácido clorídrico + ácido nítrico"),
    mtd("`cloridrico`",  "Ácido clorídrico"),
    mtd("`dtpa`",        "DTPA"),
    mtd("`ditionito`",   "Citrato-ditionito-bicarbonato"),
    mtd("`mehlich`",     "Mehlich"),
    mtd("`oxalato`",     "Oxalato ácido de amônio"),
    mtd("`pirofosfato`", "Pirofosfato de sódio"),
    mtd("`sulfurico`",   "Ácido sulfúrico"),
    mtd("`triacido`",    "Ácido perclórico + ácido nítrico + ácido fluorídrico")
  )
knitr::kable(
  method, format = "html", table.attr = "width='100%'", 
  caption = "Códigos indicados para os principais extratores e complexantes.")
```

<br>

```{r, echo=FALSE}
method <-
  rbind(
    mtd("`xxxxx`",  "Titrimetria de oxi-redução com dicromato de potássio"),
    mtd("`eaa`",    "Espectrometria de absorção atômica"),
    mtd("`edta`",   "Complexometria com EDTA"),
    mtd("`eam`",    "Espectrometria de absorção molecular"),
    mtd("`icpms`",  "Espectrometria de massa com plasma acoplado indutivamente"),
    mtd("`icpoes`", "Espectrometria de emissão atômica com plasma acoplado indutivamente")
  )
knitr::kable(
  method, format = "html", table.attr = "width='100%'", 
  caption = "Códigos indicados para os principais métodos de determinação.")
```
