---
title: "Fe-BR: Repositório Brasileiro de Dados de Ferro do Solo"
---

## CONTRIBUIR

## Como Participar

Você pode participar contribuindo com quaisquer dados de conteúdo de ferro do solo, seja qual for o método
analítico usado, a forma e profundidade de amostragem, ou a localização geográfica das amostras analisadas. O
único requisito é que os dados sejam fruto de suas atividades e/ou estejam sob sua responsabilidade. Veja
[aqui](data.html) os conjuntos de dados já disponíveis no Fe-BR!

Você também pode participar ajudando no processamento dos dados, corrigindo inconsistências, revisando nosso
trabalho, encontrando coordenadas espaciais, enviando sugestões e, é claro, divulgando nosso projeto entre
seus colegas. Você pode, inclusive, fazer da sua participação em nosso projeto o seu próprio projeto de
pesquisa -- trabalho de conclusão de curso, monografia, dissertação, tese. Entre em [contato](contact.html) 
conosco -- ou veja nossa lista de [desafios](https://goo.gl/7GegQH) -- para saber mais sobre as oportunidade de
pesquisa do Fe-BR!

## Forma de Submissão

Mas antes de preparar seu conjunto
de dados para contribuição, recomendamos que você leia atentamente as diretrizes abaixo e, caso restarem 
dúvidas, veja a lista de [perguntas mais frequentes](faq.html) ou entre em [contato](contact.html) conosco.
Assim poderemos discutir detalhes importantes e garantir que o seu (e o nosso) tempo seja gasto da melhor
maneira possível.


A forma de submissão dos dados depende do formato e do número de registros (número de amostras de horizontes e 
camadas, inclusive repetições de laboratório) que você tem em mãos:

* Caso os dados estejam no formato analógico (relatórios, dissertações e teses), pedimos que você faça a sua
  digitalização usando o nosso modelo de planilha eletrônica que contém nomes padronizados para as variáveis
  (veja abaixo).
* Se os dados já estiverem no formato digital e o número de registros for pequeno (< 1000 registros), pedimos
  que os mesmos sejam organizados usando também o nosso modelo de planilha eletrônica.
* Mas se você tiver em mãos um volume muito grande de dados (> 1000 registros) já no formato digital, 
  envie-nos uma mensagem para estudarmos a forma mais apropriada para a sua submissão.

Nosso modelo de planilha eletrônica para organização dos dados foi construído usando padrões internacionais --
veja o World Soil Information Service ([WoSIS](http://www.isric.org/data/wosis)). Versões para usuários de
LibreOffice (formato ODS) e Microsoft Office (formato XLSX) podem ser descarregadas de:

* LibreOffice: http://www.ufsm.br/febr/templates/template.ods
* Microsoft Office: http://www.ufsm.br/febr/templates/template.xlsx

Uma versão Google Sheets da planilha eletrônica, onde você pode fazer comentários e sugerir alterações, está
disponível no endereço:

* https://docs.google.com/spreadsheets/d/1w4LBQbLBFtnzRipFu8T4-rDszZSzahajLCyZWDkHQr0/edit?usp=sharing

A planilha eletrônica possui cinco abas:

* `README`: Aqui você encontra informações gerais sobre o preenchimento das demais abas.
* `dataset`: Nesta aba você inclui as informações necessárias à identificação do conjunto de dados. São 19 os
  campos a ser preenchidos, mas você tem liberdade para acrescentar quaisquer informações que julgar
  pertinente. Essas informações são necessárias para garantir a apropriada citação do conjunto de dados no 
  futuro.
* `observation`: Aqui você fornece informações sobre as observações do solo, tais como as coordenadas
  geográficas, a data de observação e a classificação do solo. Note que o termo `observation` é usado aqui
  fazendo referência à qualquer tipo de observação do solo, seja um perfil ou uma tradagem ou amostragem da
  camada superficial.
* `layer`: Nessa aba você insere os dados das camadas ou horizontes amostradas e onde o conteúdo de ferro
  tenha sido determinado. Qualquer método analítico é aceito, sendo sua responsabilidade a apropriada 
  identificação e descrição dos mesmos tanto nesta aba como na aba `metadata`.
* `metadata`: Aqui você encontra a definição e descrição dos campos das abas `observation` e `layer`.
  
Você verá em cada uma das abas da planilha eletrônica o símbolo `(...)`. Esse símbolo indica a posição da aba
em que você pode adicionar informações adicionais relacionadas ao conteúdo da respectiva aba. Entre em 
[contato](contact.html) caso você tenha dúvidas sobre como inserir informações adicionais.

Mais detalhes sobre o preenchimento da planilha eletrônica podem ser encontrados no relatório do projeto 
disponível em https://www.authorea.com/165441/zjOuUh47z7bow2ouRnS9mQ.


## Métodos Analíticos

A identificação dos dados de conteúdo de ferro na aba `layer` é feita usando símbolos que se referem ao tipo
de extrator ou complexante usado e ao método de determinação. Esse tipo de identificação é importante por dois
motivos:

1. Para que você possa informar dados do conteúdo de ferro de uma mesma amostra de solo obtidos usando 
diferentes métodos analíticos.
2. Para que nós possamos organizar apropriadamente os dados no repositório de dados com vistas a sua posterior
harmonização.

Por exemplo, é comum determinar o conteúdo de ferro do solo extraído com oxalato ácido de amônio e
citrato-ditionito-bicarbonato a fim de quantificar o grau de cristalinidade dos óxidos de ferro no solo, 
usando como método de determinação a espectrometria de absorção atômica. Nesse caso, a identificação é feita 
usando os símbolos `fe_oxalato_eaa` e `fe_ditionito_eaa`, respectivamente. Já o nome `fe_sulfurico_eaa` 
refere-se ao conteúdo de ferro determinado por espectrometria de absorção atômica no extrato de solução de
ácido sulfúrico.

```{r, echo=FALSE}
mtd <- 
  function (symbol, method) {
    data.frame(Símbolo = symbol, Descrição = method)
  }
```

Abaixo são apresentados os símbolos indicados para os principais extratores e complexantes e métodos de determinação. Note que nossas listas de símbolos não são exaustivas. Entre em [contato](contact.html) conosco caso você use métodos analíticos diferentes daqueles apresentados aqui para que possamos definir os símbolos mais apropriados. Lembre que o sucesso de nosso projeto depende da sua colaboração!

```{r, echo=FALSE}
method <-
  rbind(
    mtd("`aquaregia`",   "Ácido clorídrico + ácido nítrico"),
    mtd("`cloridrico`",  "Ácido clorídrico"),
    mtd("`dtpa`",        "DTPA"),
    mtd("`ditionito`",   "Citrato-ditionito-bicarbonato"),
    mtd("`mehlich`",     "Mehlich"),
    mtd("`oxalato`",     "Oxalato ácido de amônio"),
    mtd("`pirofosfato`", "Pirofosfato de sódio"),
    mtd("`sulfurico`",   "Ácido sulfúrico"),
    mtd("`triacido`",    "Ácido perclórico + ácido nítrico + ácido fluorídrico")
  )
knitr::kable(
  method, format = "html", table.attr = "width='100%'", 
  caption = "Símbolos indicados para os principais extratores e complexantes.")
```


```{r, echo=FALSE}
method <-
  rbind(
    mtd("`xxxxx`",  "Titrimetria de oxi-redução com dicromato de potássio"),
    mtd("`eaa`",    "Espectrometria de absorção atômica"),
    mtd("`edta`",   "Complexometria com EDTA"),
    mtd("`eam`",    "Espectrometria de absorção molecular"),
    mtd("`icpms`",  "Espectrometria de massa com plasma acoplado indutivamente"),
    mtd("`icpoes`", "Espectrometria de emissão atômica com plasma acoplado indutivamente")
  )
knitr::kable(
  method, format = "html", table.attr = "width='100%'", 
  caption = "Símbolos indicados para os principais métodos de determinação.")
```


<!-- ## O que você ganha com isso? -->

<!-- Acredite, você tem muito a ganhar! -->

<!-- Primeiro, além da enorme satisfação de colaborar com a comunidade científica e valorizar os dados produzidos  -->
<!-- em suas atividades, aumentando as chances de ser citado, você terá a oportunidade de usar um repositório de  -->
<!-- dados padronizados e georreferenciados, com milhares de registros cobrindo o território nacional, para  -->
<!-- exercitar sua criatividade científica. Por exemplo, você poderá: -->

<!-- * Levantar dos métodos analíticos usados no Brasil e propor padronizações, -->
<!-- * Avaliar e propor mudanças em critérios de sistemas taxonômicos, -->
<!-- * Produzir mapas para o seu estado ou todo o território brasileiro, -->
<!-- * Identificar áreas prioritárias para novos estudos e amostragens, -->
<!-- * E muitos mais. -->

<!-- Lembre-se que ao colaborar conosco você também estará colaborando com a Política de Dados Abertos -->
<!-- ([PDA](http://wiki.dados.gov.br/Politica-de-Dados-Abertos.ashx)). -->

<!-- ***Mas não é só isso!*** Caso sua contribuição esteja entre as quatro maiores, ou você nos ajudar -->
<!-- significativamente no processamento dos dados, você será agraciado com a coautoria de um artigo a ser  -->
<!-- submetido para publicação na revista [Earth System Science Data](http://earth-system-science-data.net/)  -->
<!-- (Fator de Impacto > 8). -->

<!-- ***Quer mais?***  Fique muuuuito famoso com seu nome citado na página do projeto! -->

<!-- Estamos contando com sua contribuição! -->
