---
title: "Fe-BR: Base de Dados Brasileira de Ferro do Solo"
---

## DADOS

As contribuições com dados de ferro do solo são classificadas de acordo com o tipo de dados: pedológicos ou
edafológicos (veja abaixo). As duas maiores contribuições de cada tipo de dados de ferro do solo serão 
premiadas com a coautoria de um artigo a ser submetido para publicação na revista 
[Earth System Science Data](http://earth-system-science-data.net/) (Fator de Impacto > 8).

Veja a classificação dos cientistas do solo que já contribuíram com dados de conteúdo de ferro do solo.

```{r, echo=FALSE}
ctb <- 
  function (name, inst, uf, number) {
    data.frame(Nome = name, Instituição = inst, uf = uf, Contribuição = number)
  }
rank <- 
  function (people) {
    people <- people[order(people$Contribuição, decreasing = TRUE), ]
    people <- cbind(Posição = 1:nrow(people), people)
    rownames(people) <- NULL
    return (people)
  }
```

## Dados Pedológicos

Dados pedológicos de ferro do solo são aqueles dados oriundos de atividades mais diretamente relacionadas ao 
estudo da gênese, morfologia e classificação do solo, por vezes tendo servido para o mapeamento do solo. Dados 
pedológicos de ferro costumam ser obtidos a partir da amostragem de perfis do solo, descritos completa ou 
incompletamente, onde a unidade amostral básica é definida como sendo um horizonte. Os limites superior e 
inferior de um horizonte costumam ser definidos com base na observação de características relacionadas aos 
processos de formação do solo.

```{r, echo=FALSE}
pedology <- 
  rbind(
    ctb("Elias Mendes Costa", "Universidade Federal Rural do Rio de Janeiro", "RJ", 70)
  )
knitr::kable(
  rank(pedology[, -3]), format = "html", table.attr = "width='100%'", 
  caption = "Classificação dos cientistas do solo que contribuíram com dados pedológicos de ferro do solo.")
```

## Dados Edafológicos

Dados edafológicos de ferro do solo são dados cuja origem são os diversos estudos do solo relacionados à sua
química, fertilidade, física, conservação, biologia, entre outros. Os dados edafológicos também podem ter 
servido para o mapeamento do solo. Contudo, diferente dos dados pedológicos, a unidade amostral básica do solo
para obtenção de dados edafológicos de ferro é definida como sendo uma camada. As dimensões de uma camada 
amostral costumam ser definidas com base em critérios operacionais ou padrões mais ou menos aceitos pela 
comunidade científica.

```{r, echo=FALSE}
edafology <- 
  rbind(
    ctb("José Maria Filippini Alba", "Embrapa Clima Temperado", "RS", 196)
  )
knitr::kable(
  rank(edafology[, -3]), format = "html", table.attr = "width='100%'",
    caption = "Classificação dos cientistas do solo que contribuíram com dados edafológicos de ferro do solo.")
```

## Distribuição Territorial

Veja como as contribuições com dados de ferro do solo estão distribuídas no território brasileiro.

```{r, echo=FALSE, fig.cap="Número de registros (amostras) por unidade da federação."}
fe_data <- data.frame(rbind(pedology, edafology)[, 3:4])
colnames(fe_data) <- c("uf", "n")
fe_data <- by(fe_data$n, fe_data$uf, sum)
states <- raster::shapefile("data/states.shp")
idx <- states$uf %in% names(fe_data)
states$n <- 0
states$n[idx] <- fe_data[states$uf[idx]]
sp::spplot(states, "n", col.regions = rev(terrain.colors(100)))
```

