---
title: "Fe-BR: Repositório Brasileiro de Dados de Ferro do Solo"
---

## DADOS

Aqui você fica sabendo mais sobre as contribuições com dados de ferro do solo que já recebemos. Mas antes de
começar, é preciso esclarecer que as contribuições são classificadas de acordo com o tipo de dado, ou seja, 
pedológicos ou edafológicos (veja mais informações abaixo). As duas maiores contribuições de cada tipo de dado 
de ferro do solo, excluídos os conjuntos de dados descarregados do Sistema de Informação de Solos Brasileiros 
([SISB](https://www.bdsolos.cnptia.embrapa.br/consulta_publica.html)) e aqueles produzidos no Setor de 
Pedologia da Universidade Federal de Santa Maria (UFSM), serão premiadas com a coautoria de um artigo a ser
submetido para publicação na revista 
[Earth System Science Data](http://earth-system-science-data.net/) (Fator de Impacto > 8).

Veja os conjuntos de dados que já temos disponíveis!

```{r, echo=FALSE}
# Retornar o nome dos arquivos contendo as contribuições. Por padrão, o nome dos arquivos inicia com 'ctb'
# e termina com 'csv'.
ctb <- list.files("data", pattern = "[^ctb][^.][csv$]")
ctb <- paste("data/", ctb, sep = "")
ctb <- lapply(ctb, read.csv, header = TRUE, stringsAsFactors = FALSE, encoding = "UTF-8")
```

```{r, echo=FALSE}
rank <- 
  function (people) {
    people <- people[order(people$n, decreasing = TRUE), ]
    people <- cbind(Posição = 1:nrow(people), people)
    rownames(people) <- NULL
    return (people)
  }
```

## Dados Pedológicos

Dados pedológicos são aqueles dados oriundos de atividades mais diretamente relacionadas ao 
estudo da gênese, morfologia e classificação do solo, por vezes tendo servido para o mapeamento do solo. Dados 
pedológicos costumam ser obtidos a partir da amostragem de perfis do solo, descritos completa ou 
incompletamente, onde a unidade amostral básica é definida como sendo um horizonte. Os limites superior e 
inferior de um horizonte costumam ser definidos com base na observação de características relacionadas aos 
processos de formação do solo.

```{r, echo=FALSE}
# Identificar as contribuições pedológicas
pedology <- lapply(ctb, function (x) x[x$Tipo == "PEDOLÓGICO", ])
pedology <- pedology[sapply(pedology, nrow) != 0]
# Agregar dados por contribuição
pedology <- lapply(pedology, function (x) {
  n <- nrow(x)
  uf <- ifelse(n == 27, "Brasil", x$UF)
  # name <- unique(x$Nome)
  # inst <- unique(x$Instituição)
  title <- unique(x$Título)
  number <- paste("[", sum(x$Contribuição), "](", unique(x$url), ")", sep = "")
  data.frame(
    # Nome = name,
    # Instituição = inst,
    Título = title,
    uf = uf, 
    Contribuição = number, 
    n = sum(x$Contribuição))
})
pedology <- rank(do.call(rbind, pedology)[, -2]) # uf
knitr::kable(
  pedology[, -4], # n
  format = "html", table.attr = "width='100%'",
  caption = paste(
    "Classificação dos ",
    # "pesquisadores -- e instituições -- reponsáveis pelos ",
    "conjuntos de dados PEDOLÓGICOS de ferro do solo. As contribuições podem ser descarregadas clicando ",
    "no respectivo número de registros.",
    sep = "")
  )
```

Do ponto de vista das área de especialidade da Agronomia -- Ciência do Solo, definidas pelo Conselho Nacional 
de Desenvolvimento Científico e Tecnológico 
([CNPq](http://cnpq.br/documents/10157/186158/TabeladeAreasdoConhecimento.pdf)) e a Coordenação de
Aperfeiçoamento de Pessoal de Nível Superior 
([CAPES](http://www.capes.gov.br/avaliacao/instrumentos-de-apoio/tabela-de-areas-do-conhecimento-avaliacao)), 
dados pedológicos enquadram-se na área de *Gênese, Morfologia e Classificação dos Solos*.

## Dados Edafológicos

Dados edafológicos são dados cuja origem são os diversos estudos do solo relacionados à sua
química, fertilidade, física, conservação, biologia, entre outros. Os dados edafológicos também podem ter 
servido para o mapeamento do solo. Contudo, diferente dos dados pedológicos, a unidade amostral básica do solo
para obtenção de dados edafológicos é definida como sendo uma camada. As dimensões de uma camada 
amostral costumam ser definidas com base em critérios operacionais ou padrões mais ou menos aceitos pela 
comunidade científica.

```{r, echo=FALSE}
# Identificar as contribuições pedológicas
edafology <- lapply(ctb, function (x) x[x$Tipo == "EDAFOLÓGICO", ])
edafology <- edafology[sapply(edafology, nrow) != 0]
# Agregar dados por contribuição
edafology <- lapply(edafology, function (x) {
  n <- nrow(x)
  uf <- ifelse(n == 27, "Brasil", x$UF)
  # name <- unique(x$Nome)
  # inst <- unique(x$Instituição)
  title <- unique(x$Título)
  number <- paste("[", sum(x$Contribuição), "](", unique(x$url), ")", sep = "")
  data.frame(
    # Nome = name, 
    # Instituição = inst, 
    Título = title,
    uf = uf, 
    Contribuição = number, 
    n = sum(x$Contribuição))
})
edafology <- rank(do.call(rbind, edafology)[, -2]) # uf
knitr::kable(
  edafology[, -4], # n
  format = "html", table.attr = "width='100%'",
  caption = paste(
    "Classificação dos ",
    # "pesquisadores -- e instituições -- reponsáveis pelos ",
    "conjuntos de dados EDAFOLÓGICOS de ferro do solo. As contribuições podem ser descarregadas clicando ",
    "no respectivo número de registros.",
    sep = "")
)
```

Dentre as área de especialidade da Agronomia -- Ciência do Solo definidas pelo 
[CNPq](http://cnpq.br/documents/10157/186158/TabeladeAreasdoConhecimento.pdf) e 
[CAPES](http://www.capes.gov.br/avaliacao/instrumentos-de-apoio/tabela-de-areas-do-conhecimento-avaliacao), 
dados pedológicos enquadram-se nas área de *Física do Solo*, *Química do Solo*, 
*Microbiologia e Bioquímica do Solo*, *Fertilidade do Solo e Adubação* e *Manejo e Conservação do Solo*.

## Distribuição Territorial

```{r, echo=FALSE}
fe_data <- do.call(rbind, ctb)[, c("UF", "Contribuição")]
fe_data <- by(fe_data$Contribuição, fe_data$UF, sum)
states <- raster::shapefile("data/states.shp")
idx <- states$uf %in% names(fe_data)
states$n <- 0
states$n[idx] <- fe_data[states$uf[idx]]
tmp <- sp::spTransform(
  states, "+proj=utm +zone=24 +south +ellps=aust_SA +towgs84=-57,1,-41,0,0,0,0 +units=m +no_defs")
states$d <- states$n / (rgeos::gArea(tmp, byid = TRUE) / 1e6)
```

Que tal ver como as contribuições com dados de ferro do solo estão distribuídas no território brasileiro?

A primeira figura mostra o número de registros (dados de horizontes e camadas, inclusive repetições de 
laboratório) em cada uma das unidades da federação. `r states$uf[which.max(states$n)]` concentra o maior 
número de registros até agora (`r max(states$n)`), enquanto `r states$uf[which.min(states$n)]` possui o menor 
número de registros (`r min(states$n)`) no repositório de dados de ferro do solo.
`r if(states$uf[which.max(states$n)] == "MG") paste("É interessante que MG tenha o maior número de registro, sendo o estado brasileiro onde os maiores valores de conteúdo de ferro do solo costumam ser reportados.")`
`r if(states$uf[which.min(states$n)] == "TO") paste("No caso do TO, o reduzido número de registros deve-se", "ao fato de muitos estudos terem sido realizados antes da sua emancipação em 5 de outubro de 1988.")`
`r if("RJ" %in% states@data[order(states$n, decreasing = TRUE), ]$uf[1:5]) paste("O fato de o RJ estar entre os cinco estados com maior número de registros (", states$n[which(states$uf == "RJ")], ") sugere uma maior atividade dos órgãos oficiais de pesquisa pedológica como a Embrapa Solos em seu estado sede.", sep = "")`

```{r, echo=FALSE}
sp::spplot(
  states, "n", col.regions = rev(terrain.colors(100)), scales = list(draw = TRUE), 
  main = expression(Número~de~registros~por~estado~(n)), xlab = "Longitude", ylab = "Latitude")
```

A figura muda quando olhamos para a densidade de registros, ou seja, o número de registros por quilômetro
quadrado no repositório de dados de ferro do solo. Até o momento, `r states$uf[which.max(states$d)]` possui a 
maior densidade de registros (`r round(max(states$d), 4)`). Já `r states$uf[which.min(states$d)]` apresenta a 
menor densidade de registros por quilômetro quadrado ($`r round(min(states$d), 6)`$)
`r if(states$uf[which.min(states$n)] == "TO") paste("-- pelo motivo já explicado acima")`.


```{r, echo=FALSE}
sp::spplot(
  states, "d", col.regions = rev(terrain.colors(100)), scales = list(draw = TRUE),
  main = expression(Densidade~de~registros~por~estado~(n/km^2)), xlab = "Longitude", ylab = "Latitude")
```

