---
title: "Fe-BR: Repositório Brasileiro de Dados de Ferro do Solo"
---

## DADOS

Conheça os conjuntos de dados que já processamos e estão disponíveis no Fe-BR. Fique à vontade para
descarregá-los e usá-los. Mas lembre-se de sempre citar os autores originais!

```{r, echo=FALSE}
# Retornar o nome dos arquivos contendo as contribuições. Por padrão, o nome dos arquivos inicia com 'ctb'
# e termina com 'csv'.
ctb <- list.files("data", pattern = "[^ctb][^.][csv$]")
ctb <- ctb[!grepl("coords", ctb)]
ctb_id <- gsub(".csv", "", ctb)
ctb <- paste("data/", ctb, sep = "")
ctb <- lapply(1:length(ctb_id), function (i) {
  data.frame(ctb = ctb_id[i], read.csv(ctb[i], header = TRUE, stringsAsFactors = FALSE, encoding = "UTF-8"))
})
# ctb <- lapply(ctb, read.csv, header = TRUE, stringsAsFactors = FALSE, encoding = "UTF-8")
```

```{r, echo=FALSE}
rank <- 
  function (people) {
    people <- people[order(people$n, decreasing = TRUE), ]
    people <- cbind(Posição = 1:nrow(people), people)
    rownames(people) <- NULL
    return (people)
  }
```

<br>

## Dados Pedológicos

Dados pedológicos são aqueles oriundos de atividades mais diretamente relacionadas ao estudo da gênese, 
morfologia e classificação do solo, por vezes tendo servido para o mapeamento do solo. Dados pedológicos 
costumam ser obtidos a partir da amostragem de perfis do solo, descritos completa ou incompletamente, onde a
unidade amostral básica é definida como sendo um horizonte. Os limites superior e inferior de um horizonte 
costumam ser definidos com base na observação de características relacionadas aos processos de formação do 
solo.

<br>

```{r, echo=FALSE}
# Identificar as contribuições pedológicas
pedology <- lapply(ctb, function (x) x[x$Tipo == "PEDOLÓGICO", ])
pedology <- pedology[sapply(pedology, nrow) != 0]
# Agregar dados por contribuição
pedology <- lapply(pedology, function (x) {
  # id <- x$ctb
  id <- paste("<a href='", unique(x$url), "'>", x$ctb, "</a>", sep = "")
  n <- nrow(x)
  uf <- ifelse(n == 27, "Brasil", x$UF)
  name <- unique(x$Nome)
  inst <- unique(x$Instituição)
  title <- unique(x$Título)
  # number <- paste("[", sum(x$Contribuição), "](", unique(x$url), ")", sep = "")
  # number <- paste("<a href='", unique(x$url), "'>", sum(x$Contribuição), "</a>", sep = "")
  number <- sum(x$Contribuição)
  data.frame(
    ID = id,
    # Nome = name,
    Título = title,
    Autoria = name,
    Instituição = inst,
    uf = uf, 
    Contribuição = number, 
    n = sum(x$Contribuição))
})
pedology <- rank(do.call(rbind, pedology)[, -5]) # uf
# DT::datatable(pedology[, -4], rownames = FALSE, escape = FALSE)
DT::datatable(
  unique(pedology[, -c(1, 7)]), rownames = FALSE, escape = FALSE, 
  options = list(language = list(url = '//cdn.datatables.net/plug-ins/1.10.11/i18n/Portuguese-Brasil.json')))
```

<!--
Do ponto de vista das área de especialidade da Agronomia -- Ciência do Solo, definidas pelo Conselho Nacional 
de Desenvolvimento Científico e Tecnológico 
([CNPq](http://cnpq.br/documents/10157/186158/TabeladeAreasdoConhecimento.pdf)) e a Coordenação de
Aperfeiçoamento de Pessoal de Nível Superior 
([CAPES](http://www.capes.gov.br/avaliacao/instrumentos-de-apoio/tabela-de-areas-do-conhecimento-avaliacao)), 
dados pedológicos enquadram-se na área de *Gênese, Morfologia e Classificação dos Solos*.
-->

<br>

## Dados Edafológicos

Dados edafológicos são dados cuja origem são os diversos estudos do solo relacionados à sua química, 
fertilidade, física, conservação, biologia, entre outros. Os dados edafológicos também podem ter servido para 
o mapeamento do solo. Contudo, diferente dos dados pedológicos, a unidade amostral básica do solo para 
obtenção de dados edafológicos é definida como sendo uma camada. As dimensões de uma camada amostral costumam 
ser definidas com base em critérios operacionais ou padrões mais ou menos aceitos pela comunidade científica.

<br>

```{r, echo=FALSE}
# Identificar as contribuições pedológicas
edafology <- lapply(ctb, function (x) x[x$Tipo == "EDAFOLÓGICO", ])
edafology <- edafology[sapply(edafology, nrow) != 0]
# Agregar dados por contribuição
edafology <- lapply(edafology, function (x) {
  # id <- x$ctb
  id <- paste("<a href='", unique(x$url), "'>", x$ctb, "</a>", sep = "")
  n <- nrow(x)
  uf <- ifelse(n == 27, "Brasil", x$UF)
  name <- unique(x$Nome)
  inst <- unique(x$Instituição)
  title <- unique(x$Título)
  # number <- paste("[", sum(x$Contribuição), "](", unique(x$url), ")", sep = "")
  # number <- paste("<a href='", unique(x$url), "'>", sum(x$Contribuição), "</a>", sep = "")
  number <- sum(x$Contribuição)
  data.frame(
    ID = id,
    # Nome = name,
    Título = title,
    Autoria = name,
    Instituição = inst,
    uf = uf, 
    Contribuição = number, 
    n = sum(x$Contribuição))
})
edafology <- rank(do.call(rbind, edafology)[, -5]) # uf
DT::datatable(
  unique(edafology[, -c(1, 7)]), rownames = FALSE, escape = FALSE,
  options = list(language = list(url = '//cdn.datatables.net/plug-ins/1.10.11/i18n/Portuguese-Brasil.json')))
```

<!--
Dentre as área de especialidade da Agronomia -- Ciência do Solo definidas pelo 
[CNPq](http://cnpq.br/documents/10157/186158/TabeladeAreasdoConhecimento.pdf) e 
[CAPES](http://www.capes.gov.br/avaliacao/instrumentos-de-apoio/tabela-de-areas-do-conhecimento-avaliacao), 
dados pedológicos enquadram-se nas área de *Física do Solo*, *Química do Solo*, 
*Microbiologia e Bioquímica do Solo*, *Fertilidade do Solo e Adubação* e *Manejo e Conservação do Solo*.
-->

<br>

## Distribuição Territorial

```{r, echo=FALSE}
fe_data <- do.call(rbind, ctb)[, c("UF", "Contribuição")]
fe_data <- by(fe_data$Contribuição, fe_data$UF, sum)
states <- raster::shapefile("data/states.shp")
idx <- states$uf %in% names(fe_data)
states$n <- 0
states$n[idx] <- fe_data[states$uf[idx]]
tmp <- sp::spTransform(
  states, "+proj=utm +zone=24 +south +ellps=aust_SA +towgs84=-57,1,-41,0,0,0,0 +units=m +no_defs")
states$d <- states$n / (rgeos::gArea(tmp, byid = TRUE) / 1e6)
```

A figura abaixo mostra, para cada uma das unidades federativas (UF) do Brasil, o número (painel esquerdo) e 
densidade (painel direito) de registros -- dados de horizontes e camadas, inclusive repetições de laboratório 
-- que processamos até agora. `r states$uf[which.max(states$n)]` concentra o maior número de registros
processados até agora (`r max(states$n)`), enquanto `r states$uf[which.min(states$n)]` possui o menor número
de registros (`r min(states$n)`) processados. No que diz respeito à densidade de registros, ou seja, o 
número de registros por quilômetro quadrado, `r states$uf[which.max(states$d)]` é a UF melhor representada 
(`r round(max(states$d), 4)`), enquanto `r states$uf[which.min(states$d)]` é a UF que carece de maior atenção,
apresentando densidade de apenas $`r round(min(states$d), 6)`$ registros por quilômetro quadrado.

<!--
`r if(states$uf[which.max(states$n)] == "MG") paste("É interessante que MG tenha o maior número de registro, sendo o estado brasileiro onde os maiores valores de conteúdo de ferro do solo costumam ser reportados.")`
`r if(states$uf[which.min(states$n)] == "TO") paste("No caso do TO, o reduzido número de registros deve-se", "ao fato de muitos estudos terem sido realizados antes da sua emancipação em 5 de outubro de 1988.")`
`r if("RJ" %in% states@data[order(states$n, decreasing = TRUE), ]$uf[1:5]) paste("O fato de o RJ estar entre os cinco estados com maior número de registros (", states$n[which(states$uf == "RJ")], ") sugere uma maior atividade dos órgãos oficiais de pesquisa pedológica como a Embrapa Solos em seu estado sede.", sep = "")`
-->

```{r, echo=FALSE, fig.width=9}
p1 <- 
  sp::spplot(
  states, "n", col.regions = rev(terrain.colors(100)), #scales = list(draw = TRUE, cex = 0.5),
  # main = expression(Número~de~registros~processados~(n))
  sub = expression(Número~de~registros~(n)), colorkey = list(space = "bottom"),
  panel = function (...) {
    sp::panel.polygonsplot(...)
    lattice::panel.grid(v = -1, h = -1, lty = "dotted")
  }
  # xlab = "Longitude", ylab = "Latitude"
  )
p2 <- sp::spplot(
  states, "d", col.regions = rev(terrain.colors(100)), #scales = list(draw = TRUE, cex = 0.5),
  # main = expression(Densidade~de~registros~processados~(n/km^2)) 
  sub = expression(Densidade~de~registros~(n/km^2)), colorkey = list(space = "bottom"),
  panel = function (...) {
    sp::panel.polygonsplot(...)
    lattice::panel.grid(v = -1, h = -1, lty = "dotted")
  }
  # xlab = "Longitude", ylab = "Latitude"
  )
print(p1, split = c(1, 1, 2, 1), more = TRUE)
print(p2, split = c(2, 1, 2, 1))
```

Entre em <a href="mailto:fe-br@googlegroups.com">contato</a> conosco caso você -- ou alguém que você conhece 
-- tenha disponibilidade para nos ajudar no processamento ou compartilhar dados da sua UF.

<!--
A figura muda quando olhamos para a densidade de registros, ou seja, o número de registros por quilômetro
quadrado no repositório de dados de ferro do solo. Até o momento, `r states$uf[which.max(states$d)]` possui a 
maior densidade de registros (`r round(max(states$d), 4)`). Já `r states$uf[which.min(states$d)]` apresenta a 
menor densidade de registros por quilômetro quadrado ($`r round(min(states$d), 6)`$)
`r if(states$uf[which.min(states$n)] == "TO") paste("-- pelo motivo já explicado acima")`.
-->

```{r, echo=FALSE}
# sp::spplot(
#   states, "d", col.regions = rev(terrain.colors(100)), scales = list(draw = TRUE),
#   main = expression(Densidade~de~registros~processados~(n/km^2)), xlab = "Longitude",
#   ylab = "Latitude")
```
