---
title: "Fe-BR: Base de Dados Brasileira de Ferro do Solo"
---

## PERGUNTAS FREQUENTES

## Posso submeter dados de uma observação sem coordenadas geográficas?

Sim, você pode. Contudo, recomendamos que você faça um esforço para conseguir alguma estimativa das 
coordenadas geográficas. Uma alternativa eficiente é o [Google Maps](https://www.google.com.br/maps/). Com o 
Google Maps você obtém coordenadas geográficas no formato latitude/longitude em graus. Basta identificar o local da observação, posicionar o cursor do *mouse* e pressionar o botão direito. Na janela que aparecer, selecione "O que há aqui?". As coordenadas geográficas (latitude e longitude) do local selecionado aparecerão na parte inferior da tela. Nesse caso, você pode usar as seguintes definições na aba `observation` da planilha eletrônica para organização dos dados:

```{r, echo=FALSE}
tb <- data.frame(
  coordinat_system = "WGS 84, EPSG: 4326",
  gps_accuracy     = 6,
  accuracy_type    = "WEB"
  )
knitr::kable(tb)
```

O valor de 6 m deve-se ao fato de que, em muitos locais do território nacional, essa é a acurácia posicional 
de serviços de mapeamento baseados na web.

## E se eu não souber a localização aproximada da observação?

Você pode informar o nome do município (`city_name`) e do estado brasileiro (`state_id`) onde a
observação foi realizada. Contudo, nós recomendamos que você informe, pelo menos, uma estimativa grosseira das
coordenadas geográficas. Por exemplo, talvez você saiba que o perfil foi observado ao norte da sede do
município de Santa Maria, no estado do Rio Grande do Sul, dentro de uma área de 1 ha. Nesse caso:

```{r, echo=FALSE}
tb <- data.frame(
  city_name    = "Santa Maria",
  state_id     = "RS",
  gps_accuracy = 50
  )
knitr::kable(tb)
```

Note que 50 m é aproximadamente o raio de uma área quadrada de 1 ha.

## Dados mineralógicos (DRX, Mössbauer, FTIR) e do conteúdo de Fe nas frações granulométricas são aceitos?

Não, esse tipo de dado não é aceito. Nosso interesse único é no ***conteúdo*** de ferro no ***solo*** como
um todo. Apenas dados quantitativos são aceitos.

## Como devo organizar dados de observações repetidas no tempo?

A unidade básica de organização da base de dados de ferro do solo é a observação do solo. Uma observação do solo, identificada com a variável `observation_id` na aba `observation`, possui dois localizadores principais: a localização no espaço, dada pelas coordenadas geográficas `x_coord` e	`y_coord`, e a localização no tempo, dada pela data em que a observação é feita `observation_date`. Considere o exemplo fictício de duas observações feitas no mesmo local nos anos de 2010 e 2011:

```{r, echo=FALSE}
tb <- data.frame(
  observation_id   = c("perfil-01-2010", "perfil-01-2011"),
  observation_date = c("05-08-2010", "07-09-2011"),
  x_coord          = c(-53.56, -53.56),
  y_coord          = c(-28.68, -28.68))
knitr::kable(tb)
```

Note que as duas observações feitas repetidamente, ao longo do tempo, no mesmo local, possuem valores 
diferentes para as variáveis `observation_id` e `observation_date`, sendo as coordenadas geográficas 
repetidas. Essa é a forma correta de organizar dados de observações repetidas no tempo.

## Posso submeter dados de parcelas experimentais?

Sim, você pode. Qualquer tipo de dado de conteúdo de ferro do solo pode ser submetido. Dados de parcelas
experimentais, em especial, são valiosos. Isso porque costumam ser em grande volume, cobrindo pequenas áreas, 
ou seja, com grande densidade de observação, o que permite estudar melhor a variação espacial do conteúdo de
ferro a curtas distâncias.

## E se os dados das parcelas experimentais não forem georeferenciados?

Você pode submeter os dados mesmo sem coordenadas geográficas e informando apenas o nome do município
(`city_name`) e do estado brasileiro (`state_id`) onde as parcelas experimentais estiverem localizadas. 
Contudo, recomendamos que você use o [Google Maps](https://www.google.com.br/maps/) para obter uma estimativa 
das coordenadas geográficas no centro de cada parcela experimental conforme descrito acima.

Muitos dados de parcelas experimentais costumam ser obtidos via amostragem composta 
(`sample_type`: `COMPOSTA`), isto é, usando várias pequenas amostras da parcela experimental para compor uma
única e mais representativa amostra. Se esse for o seu caso, informe as coordenadas geográficas referentes ao
centro de cada parcela experimental e o tamanho da parcela experimental em `sample_area`.

## Não sei a localização exata de cada parcela experimental. O que devo fazer?

Nesse caso você pode usar, para cada parcela experimental, as mesmas coordenadas geográficas referentes ao 
centro da área experimental estimadas usando o [Google Maps](https://www.google.com.br/maps/). A acurácia
posicional pode ser definida como sendo igual ao raio da área experimental, valor esse informado à variável 
`gps_accuracy`. Quanto à variável `sample_area`, informe a área amostrada conforme descrito acima.

## O que devo fazer quando algumas das informações solicitadas estiverem faltando?

Você não deve se preocupar caso não tenha todas as informações necessárias para preencher a planilha 
eletrônica. Algumas das informações solicitadas não são tão importantes assim, como é o caso da classificação 
do solo, o uso da terra e a litologia subjacente. Você pode simplesmente deixar as colunas dessas variáveis em
branco ou escrever `NA` (*not available*).

## Tenho dados de voçorocas. Posso submetê-los?

Sim, você pode. Qualquer tipo de dado de conteúdo de ferro do solo pode ser submetido, independente do objeto de estudo. Nesse caso, a atribuição de coordenadas geográficas -- caso não estejam disponíveis -- pode seguir as mesmas recomendações feitas acima para o caso das parcelas experimentais.

## Possso submeter dados do projeto RADAMBRASIL e similares?

Não, você não pode. Os dados do projeto RADAMBRASIL e similares já estão em domínio público, tendo sido quase completamente incluídos nas bases de dados das instituições responsáveis como EMBRAPA e IBGE. O acesso a essas bases de dados é feito diretamente pela nossa equipe. A exceção são os casos em que for comprovado que um determinado conjunto de dados ainda não está disponível nessas bases de dados.

## Posso submeter dados com qualquer tipo de licença de uso?

Não, você não pode. Somente são aceitas licenças de uso não-restritivas, que permitem a redistribuição, modificação, adaptação e criação a partir do conjunto de dado submetido, e que não obrigam o licenciamento dos trabalhos derivados sob os mesmos termos.

Contudo, você tem reservado o direito de decidir se os produtos derivados podem ou não ter fins comerciais. Além disso, todos os novos trabalhos derivados do conjunto de dados submetido devem atribuir o devido crédito ao autor da criação original.

As licenças [Creative Commons](https://br.creativecommons.org/licencas/) CC BY (Atribuição) e CC BY-NC (Atribuição Não-Comercial) se enquadram nessas definições.

## O que será feito com os dados submetidos?

O primeiro passo será a sua padronização, ou seja, juntar os diferentes conjuntos de dados submetidos, usando
os mesmos códigos de identificação -- conforme definido pelo método analítico -- e as mesmas unidades de 
medida. Em seguida os dados serão harmonizados, isto é, transformados para a mesma escala como se tivessem 
sido obtidos usando o mesmo método analítico. Essa transformação será feita usando modelos de regressão linear
calibrados com os dados padronizados.

Uma vez padronizados e harmonizados, os dados serão servidos gratuitamente, sob a licença não-restritiva 
definida na fonte, para uso pela comunidade científica. Esse uso posterior incluirá a espacialização do
conteúdo de ferro do solo em todo o território nacional.

## Como fazer para que o conjunto de dados submetido seja citável?

A melhor maneira de tornar um conjunto de dados citável é atribuindo-lhe um [DOI](http://www.doi.org/)
(Digital Object Identifier). Diversas organização emitem DOI. Uma delas é a [PANGAEA](https://www.pangaea.de/).
