---
title: "Fe-BR: Repositório Brasileiro de Dados de Ferro do Solo"
---

## APRESENTAÇÃO

Nós acreditamos que o uso sustentável do solo para aplicações ambientais no Brasil exige o conhecimento da
distribuição horizontal e vertical do conteúdo de ferro no solo. Por quê? Porque, em alguns locais, 
***os óxidos de ferro podem perfazer até 80% da massa do solo***!

Os óxidos de ferro são bem conhecidos por sua forte interação com a matéria orgânica do solo, influenciando 
assim a quantidade de carbono que o solo consegue armazenar de forma estável. Os óxidos de ferro também são 
bem conhecidos pela sua forte afinidade com íons fosfato, determinando assim a disponibilidade de fósforo para
as plantas. A intrincada relação entre fósforo e matéria orgânica reforça a necessidade do conhecimento da
variação tridimensional do teor de ferro do solo em todo o território brasileiro. Tal conhecimento poderia 
ajudar, por exemplo, na melhoria dos sistemas de classificação do solo, no desenvolvimento de sistemas 
avançados de recomendação que assegurem o uso mais eficiente de fertilizantes fosfatados, e na construção de
políticas públicas de uso e ocupação do solo que respeitem as reais capacidades desse precioso e não-renovável
bem natural.

Foi pensando na necessidade de impulsionar o avanço do conhecimento para o uso sustentável do solo brasileiro 
que decidimos desenvolver um projeto inovador. O objetivo: a construção colaborativa de um repositório de 
dados de ferro do solo que fosse de caráter centralizado, público, gratuito e com cobertura nacional. Lançado 
em dezembro de 2016, o ***Repositório Brasileiro de Dados de Ferro do Solo*** (Fe-BR) conta com dezenas de 
conjuntos de dados das diversas regiões do Brasil. Boa parte deles já está [aqui](data.html), à sua inteira
disposição. [Contribua](contribute.html) você também!

```{r, echo=FALSE, message=FALSE, warning=FALSE}
# Retornar o nome dos arquivos contendo as coordenadas das contribuições. Por padrão, o nome dos arquivos 
# inicia com 'ctb', termina com 'csv' e possui no seu interior 'coords'.
febr <- list.files("data", pattern = "[^ctb][^.coords][csv$]")
febr <- paste("data/", febr, sep = "")
febr <- lapply(febr, readr::read_csv)
febr <- do.call(rbind, febr)
sp::coordinates(febr) <- c("coord_x", "coord_y")
sp::proj4string(febr) <- sp::CRS("+init=epsg:4326")
```

```{r echo=FALSE}
mapview::mapview(
  febr, label = febr$observacao_id, popup = paste(febr$sharing, "<br>", febr$mailto, sep = ""),
  col.regions = "dodgerblue", lwd = 0, cex = 3)@map
```
